【裁判字號】    97,交訴,49
【裁判日期】    971120
【裁判案由】    肇事遺棄罪等
【裁判全文】
臺灣桃園地方法院刑事判決              97年度交訴字第49號
公  訴  人  臺灣桃園地方法院檢察署檢察官
被      告  乙○○
上列被告因肇事遺棄罪等案件，經檢察官提起公訴（97年度偵字
第11401 號），本院判決如下：
    主  文
乙○○駕駛動力交通工具肇事，致人受傷而逃逸，處有期徒刑陸
月，如易科罰金，以新臺幣壹仟元折算壹日。緩刑貳年。
其餘被訴過失傷害部分公訴不受理。
    事  實
一、乙○○於民國97年4 月12日下午4 時30分許，駕駛沈秀美所
    有車號9716 -MN號自小客車（下稱系爭汽車），沿桃園縣八
    德市○○路內側車道往大溪方向行駛，行經八德市○○路○
    段582 巷口前，本應注意車前狀況，及兩車併行之間隔，隨
    時採取必要之安全措施，而依當時天候晴、光線為日間自然
    光、路面乾燥、無缺陷、無障礙物、視距良好等一切情狀，
    其並無不能注意之情形，竟疏未注意，貿然自內側車道變換
    至外側車道，其所駕駛系爭汽車不慎自左後方撞及原行駛在
    外側車道，由丙○○騎乘之車號TZ3-202 號輕型機車，致丙○○人車倒地，受有左側髖部、膝蓋、小腿、足踝及雙手多
    處挫擦傷等傷害（前揭過失傷害部分業據撤回告訴，如後述
    另為不受理之諭知）。詎乙○○明知已駕車肇事致人受傷，
    竟漠視該情未加援助，另起肇事逃逸之犯意，駕駛系爭汽車
    離開現場，適經目擊前述車禍意外發生之甲○○，記下乙○○所駕系爭汽車之車牌號碼後，告知到場處理車禍事故之警
    員，而為警循線查獲乙○○。
二、案經桃園縣政府警察局八德分局報請臺灣桃園地方法院檢察
    署檢察官偵查起訴。
    理  由
壹、證據能力方面：
一、按被告以外之人於偵查中向檢察官所為之陳述，除顯有不可
    信之情況者外，得為證據，刑事訴訟法第159條之1第2項定
    有明文。經查證人即告訴人丙○○、證人甲○○於偵查中向
    檢察官所為之陳述，業經具結，且自筆錄內容觀之，並無不
    正取供之情事，而無顯不可信之情況，依上開規定，自有證
    據能力。
二、再按被告以外之人於審判外之言詞或書面陳述，除法律有規
    定者外，不得作為證據，刑事訴訟法第159 條第1 項固有明
    文；惟被告以外之人於審判外之陳述，雖不符刑事訴訟法第
    159 條之1 至第159 條之4 之規定，而經當事人於審判程序
    同意作為證據，法院審酌該言詞陳述或書面陳述作成時之情
    況，認為適當者，亦得為證據。當事人、代理人或辯護人於
    法院調查證據時，知有第159 條第1 項不得為證據之情形，
    而未於言詞辯論終結前聲明異議者，視為有前項之同意，同
    法第159 條之5 亦有明文。本件證人即告訴人丙○○、證人
    甲○○於警詢中所為之陳述，雖為審判外之言詞陳述，然經
    本院於審判程序提示予被告並告以要旨，經被告表示無意見
    ，且未聲明異議，又本院審酌上開證人警詢筆錄之記載，並
    無不正取供之情事，且證人於警詢時並無具結之可能，故就
    該等審判外言詞陳述作成時之情況，應認為適當，依前揭法
    條意旨，得援為本案證據。
三、又本院所據以判斷本案犯罪事實依據之道路交通事故現場圖
    1 份、桃園縣八德市○○路、興豐路口監視錄影畫面1 張、
    車號TZ3-202 號輕型機車車損照片5 張、系爭汽車車損照片
    4 張、聖保祿醫院診斷證明書1 紙，雖均屬被告以外之人於
    審判外之書面陳述，然當事人未於言詞辯論終結前就該等證
    據聲明異議，且本院審酌上開書面陳述，乃警員處理本件交
    通事故時所製作，及醫師於丙○○至醫院診治後所出具，均
    適為本案之證據，揆諸前揭規定，自得作為證據。
貳、實體方面：
甲、有罪部分（駕駛動力交通工具肇事，致人受傷而逃逸罪）：
一、訊據被告對於上揭犯罪事實於本院審理中坦承不諱，核與被
    害人丙○○於警詢、偵訊、本院審理中及證人甲○○於警詢
    、偵查中之證述相符，並有道路交通事故現場圖1 份、桃園
    縣八德市○○路、興豐路口監視錄影畫面1 張、車號TZ3-20
    2 號輕型機車車損照片5 張、系爭汽車車損照片4 張、聖保
    祿醫院診斷證明書1 紙附卷可稽。被害人丙○○確因本件車
    禍受有如事實欄所載之傷害，亦有聖保祿醫院診斷證明書1
    紙在卷可憑。按汽車行駛時，駕駛人應注意車前狀況及兩車
    併行之間隔，並隨時採取必要之安全措施，道路交通安全規
    則第94條第3 項定有明文，被告為汽車駕駛人，自應熟諳上
    開規定，再參酌被告肇事時天候晴、光線為日間自然光、路
    面乾燥、無缺陷、無障礙物、視距良好等一切情狀，應無不
    能注意之情事，被告竟疏未注意駕駛即貿然自內側車道變換
    至外側車道，因而肇事致丙○○受有上揭傷害，其有過失甚
    明；另被告之過失行為與丙○○所受傷害間，顯有相當因果
    關係，被告自應負過失傷害罪責。次按刑法第185 條之4 駕
    駛動力交通工具肇事致人死傷而逃逸罪之立法目的，乃為維
    護交通，增進行車安全，促使當事人於事故發生時，能對被
    害人即時救護，減少死傷，以保護他人權益並維護社會秩序
    。且依道路交通管理處罰條例第62條規定，駕駛汽車肇事致
    人受傷或死亡，汽車駕駛人有採取救護或其他必要措施並向
    警察機關報告之義務，由此可知，因汽車駕駛人之故意、過
    失肇事致人傷亡者，汽車駕駛人本即負有救護義務。而被告
    於本件車禍發生後，未停留現場確認被害人等有無受傷及施
    以救護，亦未當場向警察機關報告，其違背上開道路交通管
    理處罰條例第62條規定而有刑法第185 條之4 肇事逃逸犯行
    甚明。綜上所述，被告自白顯與事實相符，足堪採信，是本
    件事證明確，被告犯行均堪認定，自應依法論科。
二、查被告肇事後駕車駛離現場而逃逸，故核其所為，係犯刑法
    第185 條之4 之肇事逃逸罪。爰審酌被告明知其於上開時地
    駕車肇事後，不思下車救助被害人並報警處理，反逕行離去
    ，其輕忽人命之心態要無可取，其犯罪之動機、目的無非心
    存僥倖卸責，又造成被害人丙○○所受傷勢非重，犯後已坦
    承犯行，並賠償被害人丙○○之損失，態度尚佳及其品行、
    生活狀況、智識程度等一切情狀，量處如主文所示之刑，並
    諭知易科罰金折算標準。而被告未曾受有期徒刑以上刑之宣
    告，此有臺灣高等法院被告前案紀錄表在卷可稽，被害人丙○○當庭表示已與被告和解且撤回過失傷害部分之告訴，本
    院認被告經此偵審教訓後應已知所警惕，而無再犯之虞，依
    刑法第74條第1 項第1 款規定，諭知緩刑2 年，以啟自新。
乙、不受理部分（過失傷害部分）：
一、公訴意旨略以：被告於民國97年4 月12日下午4 時30分許，
    駕駛沈秀美所有之系爭汽車，沿桃園縣八德市○○路內側車
    道往大溪方向行駛，行經八德市○○路○ 段582 巷口前，本
    應注意車前狀況，及兩車併行之間隔，隨時採取比要之安全
    措施，而依當時天候晴、光線為日間自然光、路面乾燥、無
    缺陷、無障礙物、視距良好等一切情狀，其並無不能注意之
    情形，竟疏未注意，貿然自內側車道變換至外側車道，其所
    駕駛系爭汽車不慎自左後方撞及原行駛在外側車道，由丙○○騎乘之車號TZ 3-202號輕型機車，致丙○○人車倒地，受
    有左側髖部、膝蓋、小腿、足踝及雙手多處挫擦傷等傷害，
    因認被告另涉有刑法第284 條第1 項前段之過失傷害罪嫌云
    云。
二、按告訴乃論之罪，告訴人於第一審辯論終結前得撤回其告訴
    ；又告訴經撤回者，法院應諭知不受理之判決，刑事訴訟法
    第238 條第1 項、第303 條第3 款定有明文。查本件被告另
    涉犯之刑法第284 條第1 項前段過失傷害罪嫌，依同法第28
    7 條前段之規定，須告訴乃論，並據告訴人丙○○於本院審
    理中撤回告訴。依照首開規定，就被告此部分犯行，自應為
    公訴不受理之判決。
據上論斷，應依刑事訴訟法第299 條第1 項前段、第303 條第3
款，刑法第185 條之4 、第41條第1 項前段、第74條第1 項第1
款，判決如主文。
本案經檢察官楊凱真到庭執行職務。
中    華    民    國    97    年    11    月    20    日
                  交通法庭審判長法  官  張明儀
                                法  官  張瓊華
                                法  官  呂綺珍
以上正本證明與原本無異。
如不服本判決應於收受判決後10日內向本院提出上訴書狀，並應
敘述具體理由。其未敘述上訴理由者，應於上訴期間屆滿後20日
內向本院補提理由書 (均須按他造當事人之人數附繕本)「 切勿
逕送上級法院」。
                                書記官  邱仲騏
中    華    民    國    97    年    11    月    25    日


司法院資訊處製作；財團法人民間司法改革基金會備份。
